【裁判字號】    89,家抗,31
【裁判日期】    890125
【裁判案由】    選任遺產管理人
【裁判全文】
臺灣高等法院民事裁定  八十九年度家抗字第三十一號
      抗  告  人  台北市政府
      法定代理人  馬英九
右抗告人聲請選任被繼承人黃水永之遺產管理人事件，對於中華民國八十八年十二月
七日臺灣士林地方法院八十八年度拍字第二八號所為裁定，提起抗告，本院裁定如左
：
      主      文
原裁定廢棄，應由原法院更為裁定。
      理      由
一、本件抗告人聲請意旨略以：被繼承人黃水永積欠八十四、八十五、八十六年度地
    價稅共新台幣（下同）九千七百二十三元，迄未繳納，惟其遺有坐落台北市○○
    區○○段四小段一四三、二一四、二一六地號土地，查無繼承人得繼承黃水永之
    遺產，為此依據非訟事件法第七十八條第一項規定，聲請原法院選任國有財產局
    為被繼承人黃水永之遺產管理人等語。抗告人並提出地價稅欠稅查詢、土地登記
    謄本、戶籍謄本，及台北市士林地政事務所函影本為證。
二、原裁定駁回本件聲請之理由為：上開土地係屬抗告人之轄區內，且自民國七十六
    年七月一日起，已由「台北市政府地政處」依法代管，被繼承人黃水永縱有積欠
    地價稅情事，亦得由代管系爭土地之「台北市政府地政處」依法代繳，聲請人尚
    無聲請法院選任被繼承人黃水永之遺產管理人之必要，是本件聲請於法不合，應
    予駁回。
三、抗告意旨略以：上開土地登記簿謄本上土地所有權部其他登記事項欄內關於「依
    土地法第七十三條之一規定七十六年七月一日由台北市政府地政處代管」之登記
    註記業已註銷，足見抗告人聲請時系爭土地並無原裁定所指代管情事等語，並提
    出土地登記簿謄本為證。經查抗告人所提出之系爭土地八十九年一月六日土地登
    記簿謄本確無系爭土地由台北市政府代管之記載，原法院未詳為查明本件是否合
    乎民法繼承編所定之聲請法院選定遺產管理人要件，僅依抗告人所提系爭土地之
    八十八年一月十九日土地登記簿謄本即認定系爭土地由台北市政府地政處代管，
    並認為該處得依法代繳地價稅，即遽予裁定駁回本件聲請，尚有未洽。抗告意旨
    指摘原裁定不當，聲明廢棄，為有理由。本件認有發回原法院，就近命相對人提
    出其他證據，審查系爭遺產是否聲請選任遺產管理人之必要，另為適當裁定之必
    要。
四、依非訟事件法第二十八條、民事訴訟法第四百九十二條第二項，裁定如主文。
中      華      民      國    八十九    年       一     月    二十五    日
                                臺灣高等法院民事第十二庭
                                    審判長法  官  林  丁  寶
                                          法  官  蔡 翁金 針
                                          法  官  高  鳳  仙
右正本係照原本作成。
如不服本裁定，應於收受送達後十日內向本院提出抗告狀，並應繳納抗告費新台幣四
十五元正。
中      華      民      國    八十九    年      一      月    二十七    日
                                          書記官  黃  慶  霽


司法院資訊處製作；財團法人民間司法改革基金會備份。
